臺灣高等法院臺中分院刑事裁定　　　　　　　　民國九十一年度聲再字第二四○號
　　再審聲請人
　　即受判決人　甲○○
右列聲請人因背信案件，對於本院九十年度上易字第八○八號中華民國九十一年九月
十九日確定判決（臺灣台中地方法院八十八年度易字第三二六四號、台灣台中地方法
院檢察署八十八年偵字第七六八四號），聲請再審，本院裁定如左：
    主      文
再審及停止刑罰執行之聲請均駁回。
    理      由
一、聲請再審意旨稱：查再審聲請人即受判決人甲○○（以下稱再審聲請人）經本院
    判決觸犯刑法背信罪，因不得上訴第三審而確定。然依刑事訴訟法第四百二十一
    條規定，不得上訴於第三審法院之案件，其經第二審確定之有罪判決。如就足生
    影響於判決之重要證據漏未審酌者，得為受判決人之利益，聲請再審。茲依前開
    規定，就第二審判決漏未審酌之重要證據，詳析於下，請求准予再審：
　(一)、本案張小華等人之貸款申請書，載明審核之總經理為廖金雄，原審未加斟酌，
      貸款責任歸屬不明，足以影響判決結果：按本案原審確定判決再審聲請人有罪
      之主要理由，為認定其擔任台中市第五信用合作社（下稱台中五信）之總經理
      ，卻未盡貸款審查之職責，未將不應淮許之廣三企業集團張小華等十三人之貸
      款申請予以退回，致生損害台中五信之利益等情。惟查，本案張小華等人申請
      貸款之時，再審聲請人並未擔任台中五信總經理一職，總經理一職係由廖金雄
      代理，此於張小華等人之貸款申請書中總經理欄位之蓋章為廖金雄甚明，而該
      些貸款申請書不但於一審時即已呈送法院，於原審時，並由被告之辯護人特別
      整理附為辯護狀之證物，為原審確定判決時已存在之證據。而依原審所認定之
      事實，總經理有義務作實質之審核並退回不合格之貸款，按理本案張小華等人
      之貸款申請如有不合規定之處，應即由廖金雄代總經理加以退回，不應呈送理
      事會進行審核。而廖金雄代總經理既未將張小華等人之貸款退件，本案張小華
      等人之貸款是否不合規定，其審核通過之責任應由再審聲請人或廖金雄負責即
      有可疑，原審未加斟酌此重要證據，逕認原審聲請人成立犯罪；又認再審聲請
      人請求傳喚廖金雄說明之調查聲請並無必要，顯有對足以影響判決之重要證據
      漏未審酌之情事。
　(二)、原審未審酌財政部金融局函覆之實際內容，致有適用法令錯誤之可疑，而足以
      影響判決結果：按原審判決認定本案張小華等人僅係人頭戶，實際上之貸款者
      為「廣三企業集團」，應受有「同一營利法人」放款之限制，台中五信超額放
      款，有違銀行法第三十三條之三第一項之規定等語（見原審判決理由一之(八)，
      原審判決書第十頁第十行以下）。惟查，原審就銀行法第三十三條之三第一項
      所規定之「同一人」或「同一關係人」有無包括分散由同一營利法人之數成員
      出名借款，而由該營利法人合併使用之情形，曾函詢財政部金融局，經該局於
      民國九十一年二月四日，以台融局(一)字第○九一○○○二七○七號函回覆。細
      觀該回函內容雖未針對原審之問題作具體之回覆，然由第三點說明之內容中可
      以發現，「同一關係企業」係於民國（下同）八十九年始經由修正銀行法而納
      入銀行法第三十三之三規範中，並於九十年四月一日由財政部規定對同一關係
      企業授信之限制。查本案張小華等人之貸款係在八十七年間，依前開函文得以
      證明，當時之銀行法對「同一關係企業」或所謂「同一營利法人」並無授信之
      限制，而銀行法第三十三條之三所稱之「同一人」或「同一關係人」，依銀行
      法第二十五條之定義，張小華等十三人之情形並不符合，則原審認定本案張小
      華等人之借款屬於「同一營利法人」之情形，並認應受銀行法第三十三條之三
      規定之限制，於事實發生之時間與法規生效之時間並未合致，顯漏未審酌前述
      財政部金融局回函中，就法令規範效力發生之時點之說明，而生適用法規發生
      錯誤之可疑，並足以影響判決，當有再審之事由。
　(三)、原審未審酌台中五信所提出之張小華等十三人貸放過程簡表，誤認張小華等人
      除質押股票外無其他清償管道，及再審聲請人係明知渠等分散貸款集中使用，
      足以影響判決結果：按張小華等人於八十六年起即向台中五信申請貸款，至本
      案貸款時，已有數次貸還紀錄，相關資料於一審時即由台中五信提供渠等之所
      有貸款資料交審判法院參酌，而於張小華等十三人之貸放過程簡表中可見，該
      十三人於本案貸款之前，均有貸款及清償紀錄，而時間並非十三人一致，足證
      該十三人有個別貸款及清償之事實，並非自始即為「廣三企業集團」之人頭，
      實無法於事前即知悉渠等於本案中甘為人頭。又雖本案張小華等人之借款部分
      用於清償舊有之借款，然觀其先前亦有獨立清償貸款之事實，並不能謂於本案
      貸款之初，即可斷定渠等無其他清償管道，原審對重要證據確有疏於審酌之瑕
      疵。
　(四)、綜上所述，本案原審判決對重要證據確有疏為審酌，而致影響判決之情事，懇
      請　鈞院准為再審。而本案既有再審事由，當以暫不執行為適當，檢附貨款申
      請書影本十三份、財政部金融局函文影本一份及貸放流程簡表影本一份，請求
      　鈞院速對再審聲請為准許之裁判，以維再審聲請人權益等語。
二、按不得上訴於第三審法院之案件，其經第二審確定之有罪判決，如就足生影響於
    判決之重要證據漏未審酌者，得為受判決人之利益，聲請再審，刑事訴訟法第四
    百二十一條固定有明文；惟依該法條聲請再審，除以重要證據漏未審酌外，尚須
    該證據如經審酌，確實很明確，足以動搖原確定判決為條件，如該漏未審酌之證
    據不足影響原確定判決，即不能據以開始再審。查再審聲請人於原確定判決之九
    十年度上易字第八○八號背信案件審理中坦承係台中五信之總經理，對該合作社
    之重要事項具有審查提報理事會之權，並由其本人擔任代理理事主席於八十七年
    六月八日理事會會議覆議通過張小華等十三人貸款，並於翌日（即同年月九日）
    即撥貸款總金額八億八千一百七十四萬元，及嗣該貸款自同年十一月九日及同年
    十二月九日後即未繳納利息，迄八十九年十一月間止，僅變賣其中極少部分質押
    「順大裕」股票抵付本金三百四十七萬二千五百二十二元，餘款均未收回等事實
    不諱在案。本件聲請再審意旨中謂其未擔任台中五信總經理一職，係由廖金雄代
    理等情，應非實情。再審聲請人於原確定判決審理中聲請傳喚證人廖金雄到庭說
    明調查乙節，原確定判決認無傳喚廖金雄之必要，已予明，理由述雖稍有簡
    略，但並非漏未審酌之證據。次查再審聲請人提出財政部金融局九十一年二月四
    日台融局（一）字第○九一○○○二七○七號函文內容，本院原確定判決中理由
    欄內已有說明述，亦非漏未審酌。再者再審聲請人提出台中五信之張小華等十
    三人貸放過程簡表，原確定判決，雖漏未審酌，但查張小華等十三人貸放過程簡
    表，並非確實很明確之重要證據，雖漏未審酌並不足以動搖原確定判決。再審聲
    請人之聲請，非有理由，應予駁回，其停止刑罰執行之聲請，即屬不能准許，應
    併予駁回。
三、據上論結：應依刑事訴訟法第四百三十四條第一項，裁定如主文。
中      華      民      國　  九十一     年      十       月   三十一   日
                                   臺灣高等法院臺中分院刑事第一庭
                                   　　　審判長法  官　陳　紀　綱
                                   　　　　　　法　官　陳　登　源
                                   　　　　　　法　官  方  艤  駐
右正本證明與原本無異。
不得抗告。
                                               書記官　江　玉　萍
中      華      民      國　  九十一     年     十一      月     一     日
                                                              　　　　　Ｆ
